臺灣臺北地方法院交通件裁定　　　　　　　　　　九十一年度交聲字第一００六號
　　異　議　人　即
　　受　處　分　人　甲○○　男.
右列受處分人因違反道路交通管理處罰條例案件，對於台北市交通事件裁決所於中華
民國九十一年七月四日所為之北市裁三字第裁二二－ＺＩ0000000號裁決，聲
明異議，本院裁定如左：
    主  文
原處分撤銷。
甲○○不罰。
    理  由
一、按法院受理有關交通事件，準用刑事訴訟法之規定，道路交通管理處罰條例第八
    十九條前段定有明文，是最高法院七十六年台上字第四九八六號判例所揭示之意
    旨：認定犯罪事實所憑之證據，雖不以直接證據為限，間接證據亦包括在內；然
    而無論直接或間接證據，其為訴訟上之證明，須於通常一般之人均不致有所懷疑
    ，而得確信其為真實之程度者，始得據為有罪之認定，倘其證明尚未達到此一程
    度，而有合理之懷疑存在以致事實審法院無從取得有罪之確信時，即應由法院為
    諭知被告無罪之判決，亦即刑事訴訟法上法院認定事實之最重要原則「認定被告
    有罪，就該有罪事實不能有任何之合理懷疑存在」，於法院審理行為人違反道路
    交通管理處罰條例案件時，自當有其適用。易言之，法院於審理行為人違反道路
    交通管理處罰條例案件，當踐行完畢調查證據之程序後，為事實之認定時，如就
    原處分機關所認定之行為人違規之事實仍有合理之訴訟上懷疑，而無法百分之百
    確信行為人確有該當於道路交通管理處罰條例各該處罰條文之構成要件事實時，
    即應依訴訟上之待證事實「倘有懷疑，則從被告之利益作解釋」之證據法則，作
    對受處分人有利之認定。
二、本件原處分機關認受處分人即異議人甲○○於民國九十一年五月二十六日三時四
    十七分許，駕駛吳寶懿所有之車號Ｐ八－三四五二號自用小客車，在國道一號公
    路北向五十四公里七百公尺加速車道處，因非故障而任意於路肩停車，適為在該
    處執勤之內政部警政署國道公路警察局第一警察隊員警周玉藩發覺而趨前查看，
    經檢測受處分人飲酒後其吐氣所含酒精濃度為每公升０．六八毫克，嗣由員警記
    下上開車輛之車牌號碼，而以受處分人有前揭違反修正前道路交通管理處罰條例
    第三十三條第一項及第三十五條第一項第一款規定之行為掣單舉發，嗣將前開舉
    發通知單送達於受處分人，經受處分人雖於舉發通知單上所載之應到案日期（即
    九十一年六月十日）前向原處分機關提出申訴，案經原處分機關即台北市交通事
    件裁決所函請舉發單位即內政部警政署國道公路警察局第一警察隊調查，因認受
    處分人確有前開違規行為，原處分機關乃以「非故障任意路肩停車」、「酒精濃
    度超過規定標準者（０．五五以上）」之違規事實，並依修正前道路交通管理處
    罰條例第三十三條第一項、第三十五條第一項第一款及第六十三條第一項第一款
    、原違反道路交通管理事件統一裁罰標準及處理細則（現更名為違反道路交通管
    理事件統一裁罰基準及處理細則）第四十四條第一項及原違反道路交通管理事件
    統一裁罰標準表（以下簡稱標準表，現更名為違反道路交通管理事件統一裁罰基
    準表）之規定，於九十一年七月四日分別裁處受處分人罰鍰新台幣（下同）三千
    、四萬九千五百元，合計罰鍰五萬二千五百元，並就上開二違規行為分別記違規
    點數一點及吊扣駕駛執照十二個月。
三、訊據受處分人固不否認其於前開時地為警查獲等事實，惟堅決否認有何違反道路
    交通管理處罰條例規定之行為，辯稱：其當日並未駕駛上開車輛，而係由其友人
    李源崇駕車而將之停放前開地點等語。按汽車駕駛人飲用酒類或其他類似物後其
    吐氣所含酒精濃度超過每公升０．二五毫克以上者，不得駕車，道路交通安全規
    則第一百十四條第二款定有明文。又汽車駕駛人，駕駛汽車經測試檢定酒精濃度
    超過規定標準者，處一萬五千元以上六萬元以下之罰鍰，並當場禁止其駕駛及吊
    扣其駕駛執照一年，修正前道路交通管理處罰條例第三十五條第一項第一款亦有
    明文。經查：受處分人於查獲當日經警施以酒精濃度之測試，經檢測受處分人飲
    酒後其吐氣所含酒精濃度為每公升０．六八毫克等事實，此有內政部警政署國道
    公路警察局第一警察隊九十一年十月二十五日公警國一交訴字第０九一００一四
    九六０號函及所檢附之酒精濃度測定單在卷可稽，且為受處分人所不否認；然受
    處分人所涉刑法第一百八十五條之三之公共危險罪嫌，經台灣桃園地方法院檢察
    署於九十一年六月二十九日以九十一年度偵字第一０八九０號不起訴處分確定在
    案，業經本院依職權調閱上開卷宗查明無訛，且有上開不起訴處分書影本一份在
    卷可參；而證人即舉發員警周玉藩於本院九十一年十二月十九日調查中證稱：「
    當時我是開巡邏車在中壢休息站北上的加速道，發現一部自小客車，Ｐ八─三四
    五二停放在加速道上，當時車輛引擎仍發動，我上前看，因為他的駕駛座車窗有
    搖下，看到受處分人坐在駕駛座上，他人坐在駕駛座上，人閉著眼睛在休息，後
    來有看到他把頭伸出車窗外吐東西，我請他下車，請他作酒精濃度的測試，測試
    結果為０點六八毫克。」等語，足見證人周玉藩於舉發時並未見聞受處分人確有
    駕駛上開車輛之行為，自難據為不利受處分人之認定；徵諸證人李源崇於本院九
    十一年十二月十九日調查中到庭結證稱：「我們在中壢一起開股東會，開完股東
    後吃消夜有喝一點酒，喝完酒後本來叫他不要回去，但是他不要，他聯絡他太太
    來載他，由甲○○通知他太太，我開他的車，另外一位姓羅的朋友開我的車，我
    把他的車開到內壢交流道上坡的加速道上，我再走下來搭車回中壢街上。」、「
    （問：你載受處分人時，他坐在何處？）前座右邊，當時他的精神狀態還很清楚
    ，我把車開到那裡後我有熄火。」等語，自難認受處分人於舉發時確有經測試檢
    定酒精濃度超過規定標準而駕駛車輛，並將所駕駛之車輛非因故障而任意於路肩
    停車之行為。是受處分人上開所辯，應屬可採。
四、綜上所述，原處分機關所認定受處分人非故障任意路肩停車及酒精濃度超過規定
    標準而駕駛車輛之事實，既有前揭不當之處，而原處分機關未予詳查遽對受處分
    人為前開裁決，尚有未洽。受處分人聲明異議意旨否認違規指摘原裁決不當，為
    有理由，是原裁決既有前開違誤即屬無可維持，應由本院予以撤銷改判，並另為
    不罰之諭知，而裁處如主文第二項所示之處分。
五、至證人李源崇（身分證統一編號：Ｚ000000000號）所為違反道路交通
    管理處罰條例之行為，宜由主管機關另行依法處理，附此敘明。
據上論斷，應依道路交通案件處理辦法第二十條前段，裁定如主文。
中      華      民      國    九十一    年     十二     月    二十三    日
                                      臺灣臺北地方法院交通法庭
                                          法  官    黃雅君
右正本證明與原本無異。
如不服本裁定，應於裁定送達後五日內向本院提出抗告狀。
                                          書記官    梁淑時
中      華      民      國    九十一    年     十二     月    二十五    日
